臺灣新北地方法院民事判決
108年度訴字第2989號
原      告  永富開發股份有限公司

法定代理人  陳淞溉  
訴訟代理人  柏有為律師
            施旻孝律師
被      告  王秀榕  

訴訟代理人  劉王湘  
上列當事人間請求損害賠償等事件，經本院於民國111年3月10日
言詞辯論終結，判決如下：
    主  文
被告應將其所有新北市○○區○○路000號3樓建物之前陽台(即約定
被告專用之露台處)，依附件CASE1及CASE2所示之方法為修繕。
被告應給付原告新臺幣貳萬柒仟玖佰柒拾伍元，及自民國一Ｏ八
年九月二十八日起至清償日止按週年利率百分之五計算之利息。
原告其餘之訴駁回。
訴訟費用由被告負擔百分之十五，餘由原告負擔。
本判決第一、二項得假執行。但被告如以新臺幣壹拾貳萬壹仟肆
佰貳拾柒元為原告預供擔保，得免為假執行。 
    事實及理由
壹、程序方面：
一、本件原告之法定代理人業於民國108年11月1日變更為陳淞溉
    ，此有「經濟部商工登記公示查詢資料」在卷可稽，茲據原
    告依法聲明承受訴訟（見本院卷二第160、167頁），核無不
    合，應予准許。
二、按訴狀送達後，原告不得將原訴變更或追加他訴。但請求之
    基礎事實同一者、擴張或減縮應受判決事項之聲明者、不甚
    礙被告之防禦及訴訟之終結者，不在此限，民事訴訟法第25
    5條第1項第2款、第3款及第7款定有明文。次按原告於判決
    確定前，得撤回訴之全部或一部；訴之撤回應以書狀為之。
    但於期日，得以言詞向法院或受命法官為之；以言詞所為訴
    之撤回，應記載於筆錄，如他造不在場，應將筆錄送達；訴
    之撤回，被告於期日到場，未為同意與否之表示者，自該期
    日起；其未於期日到場或係以書狀撤回者，自前項筆錄或撤
    回書狀送達之日起，十日內未提出異議者，視為同意撤回，
    民事訴訟法第262條定有明文。復按不變更訴訟標的，而補
    充或更正事實上或法律上之陳述者，非為訴之變更或追加，
    民事訴訟法第256條著有明文。經查，本件原告起訴原請求
    ：㈠被告王秀榕應將門牌號碼新北市○○區○○路000號3樓建物(
    下稱系爭3樓建物)之約定專用露台之漏水區域加以修繕，確
    定不再漏水至原告所有之門牌號碼新北市○○區○○路000號2樓
    建物(下稱系爭2樓建物)為止。㈡訴外人黃立宗(嗣已撤回)應
    將門牌號碼新北市○○區○○路000號3樓之2建物之約定專用露
    台之漏水區域加以修繕，確定不再漏水至原告所有之系爭2
    樓建物為止。㈢被告王秀榕、黃立宗應連帶給付原告新臺幣(
    下同)87萬8,325元，暨自起訴狀繕本送達翌日起至清償日止
    按利率5%計算之利息。㈣原告願供擔保，請准假執行（見本
    院卷一第12頁）；再於109年7月14日以民事一部撤回起訴狀
    具狀到院撤回對於黃立宗之起訴（見本院卷一第375至376頁
    ，故以下僅以「被告」稱「被告王秀榕」；復於110年7月8
    日以民事變更聲明暨調查證據聲請續(二)狀具狀到院，變更
    聲明為：㈠被告應將系爭3樓建物之約定專用露台之漏水區域
    加以修繕，確定不再漏水至原告所有之系爭2樓建物為止。㈡
    被告應連帶給付原告87萬8,325元，暨自起訴狀繕本送達翌
    日起至清償日止按利率5%計算之利息。㈢原告願供擔保，請
    准假執行（見本院卷二第89至90頁）；又於111年3月10日當
    庭變更並更正聲明為：㈠被告應將系爭3樓建物之約定專用露
    台之漏水區域加以修繕，確定不再漏水至原告所有之系爭2
    樓建物為止。㈡被告應給付原告87萬8,325元，暨自起訴狀繕
    本送達翌日起至清償日止按利率5%計算之利息。㈢原告願供
    擔保，請准假執行（見本院卷二第173頁）。經核原告上開
    所為撤回、變更、更正，核與前開規定相符，應予准許。
貳、實體方面：
一、原告主張：
  ㈠緣原告所有門牌號碼新北市○○區○○路000號1、2樓建物（下合
    稱系爭1、2樓建物）目前出租予訴外人日盛國際商業銀行股
    份有限公司（下稱日盛銀行）作為雙和分行之營業店面使用
    。經查，日盛銀行自107年11月中旬以來，即有數度向原告
    反應所承租空間之系爭2樓建物天花板有來自於上方之嚴重
    滲漏水情狀，造成規劃設置之理財專員室、電腦主機機房、
    茶水間及男廁等發生牆壁剝落、壁癌等嚴重毁損。經比對屋
    内漏水毁損之現場拍攝照片並對應2樓現況平面圖，系爭2樓
    建物之VIP室、機房等漏水區域之上方樓層，即為被告（系
    爭3樓建物所有人）、黃立宗（上址322號3樓之2建物所有人
    ）各自約定專用之3樓露臺區域，復從本棟建物外部觀察可
    明顯發現，被告及黃立宗均已在各自房屋對應之3樓露臺空
    間搭蓋違章建築，使原先專有部分向露台擴增、成為渠等實
    質上管領專用之封閉性空間（即所謂「露台外推」）足可確
    認，本件漏水原因當係被告將原先透天露台逕自搭蓋成封閉
    空間之時，對於原先露台防水層（工法）有所毁損，導致水
    管滲漏、地坪防水失效或排水管阻塞所致。承上述，原告在
    事發之初為求和諧，曾數度聯繫被告協商處理前開漏水情狀
    ，惟始終未能獲致善意回應、造成漏水修繕作業長期延宕迄
    今。此外，原告復曾囑託務實法律事務所以108年5月21日務
    實發文法字第043號、第044號函催處理露臺漏水修繕事宜，
    詎料被告仍藉詞推託，原告不得已提起本件訴訟(嗣因原告
    與黃立宗已達成修繕協議，故原告已具狀一部撤回對於黃立
    宗之起訴)。
  ㈡針對台北市土木技師公會製作之110年5月20日北土技字第110
    2002237號鑑定報告書認定系爭2樓建物之VIP理財專員室確
    遭到漏水損害之事實，原告無意見，此部分確係上方被告所
    有系爭3樓建物所致，蓋本件造成原告所有系爭2樓建物天花
    板漏水之原因，當係被告擅將3樓「露台外推」，且施工品
    質不良、造成原先露台防水層（工法）有所毁損，導致水管
    滲漏、地坪防水失效或排水管阻塞所致，此即係對於原告房
    屋所有權合法、圓滿行使之嚴重妨害。爰依民法第767條第1
    項中段排除妨害之物上請求權規定，請求被告應將系爭3樓
    建物對應約定專用空間（露台）之漏水區域加以修繕，並確
    定不再漏水至原告所有之系爭2樓建物為止。
 ㈢且細究系爭1、2樓建物之原始起造圖說，並對照系爭2樓建物
   現況平面圖可知，被告與黃立宗就各自專有部分對應之3樓露
   台固有約定專用（公寓大廈管理條例第3條第5款參照）之權
   ，惟不代表渠等可以違背建築法令、逕將「露台外推」改建
   成封閉性空間，且因施工品質不良致原先露台防水層（工法
   ）有所毀損，足見被告對於系爭3樓建物（約定專用空間）之
   維護管理即有過失，復已違反建築法第77條規定甚明，原告
   自得主張民法第184條第1項前段、第2項、第191條第1項規定
   請求被告負損害賠償責任。
 ㈣原告所受漏水、壁癌等損害之賠償數額暫估為87萬8,325元，
   蓋原告在108年8月間委請訴外人格記企業有限公司（下稱格
   記公司）針對前揭牆壁剝落、壁癌等受損情狀進行修繕費用
   之估算，核計須支出68萬9,325元，此有該公司出具之108年8
   月28日估價單可稽；而此僅係原告提訴當下初估之修復金額
   ，在被告將漏水原因完全除去以前，所受財產權損害非無可
   能持續發生，遂暫以此數額作為損害賠償之依據，待後續聲
   請鈞院囑託專業鑑定機構確認漏水原因、完整修復費用以後
   ，再據以追加請求款項。茲因漏水情狀迄今仍持續發生，為
   避免漏水、壁癌毁損情況持續惡化，在系爭3樓建物漏水原因
   完全修復以前，原告於108年4月22日另有委請格記公司到場
   評估相關施作工法，經該公司初步認定，本件若不直接由3樓
   露臺區域進行完整修復，僅能採取暫時收攏漏水之工法（即
   在2樓天花板内施作集水盤）暫緩漏水情狀，避免上方漏水四
   處滲溢，破壞室内裝潢、辦公機具等，而此種治標不治本之
   方式亦需花費18萬9,000元（參見格記公司出具之估價單）。
   故原告已受損財物之修復金額為68萬9,325元、施作臨時集水
   盤費用為18萬9,000元，共計87萬8,325元之損害得求償等語
   。並聲明：⒈被告應將系爭3樓建物之約定專用露台之漏水區
   域加以修繕，確定不再漏水至原告所有之系爭2樓建物為止。
   ⒉被告應給付原告87萬8,325元，暨自起訴狀繕本送達翌日起
   至清償日止按利率5%計算之利息。⒊原告願供擔保，請准假執
   行。
二、被告則以：
　㈠被告所有之系爭3樓建物之露台位於原告2樓理財專員室上方
    ，原告指控嚴重滲漏水，然經現場勘查，僅油漆剝落現象未
    見任何滲漏水處，原告仍請日盛銀行林成淵先生於108年4月
    1日用LINE傳理財專員室滲漏水照片並要求被告修復。因與
    現場勘查不符，故被告於108年5月23日函復用非其所言來否
    認，並請原告儘速派人到場灌水實測做為處理依據，但原告
    未理會。待被告收到原告民事起訴狀，才驚覺傳給被告之LI
    NE通話中所示2樓理財專員室上方滲漏水照片未附起訴狀中
    ，且與起訴狀中2樓電腦機房上方（於黃立宗先生樓下）滲
    漏水照片相同，而被告部分用一些油漆剝落照片代替，原告
    不當行為已損害被告權益。
　㈡又原證2號中107年12月25及26日原告之電郵說明黃先生將露
    台放水，機房天花板有在滴水…，當時有幾天下雨機房天花
    板有在滴水等處理情形，卻未通知被告到場處理。證明露台
    堵住排水孔放水測試，很快找出漏水點來修復，原告選擇性
    同意黃立宗先生放水測試，卻不理會被告函請灌水實測，證
    明當時原告已知僅2樓機房（於隔壁黃立宗先生樓下）有滲
    漏水，而2樓理財專員室並無滲漏水。另原告於起訴狀及陳
    報狀中，有關被告所有系爭3樓建物導致滲漏水照片部分，
    僅能證明有油漆剝落、壁癌現象，但室内濕氣重也會造成，
    故所提證物缺乏相對直接證據，107年11月中旬事發至今，
    也歷經108年7至9月份丹娜絲、利奇馬、白鹿、米塔等颱風
    天，原告聲稱嚴重滲漏水，卻無法取得承諾被告漏水時用攝
    影拍到連續滴水影像或有水滴狀照片，證明無直接證據。原
    告明知僅2樓機房（於隔壁黃立宗先生樓下）有滲漏水，位
    於被告樓下之2樓理專室僅油漆剝落、壁癌現象，並無所指
    控嚴重滲漏水情事，為達訴訟目的，不實添加非被告之說詞
    及傳假漏水照真取證，製造被告知漏不修假象，用不實證詞
    說明握有水滴狀照片之證據，面對指控卻無法提出檢驗澄清
    ，甚至直接偽造證據，足影響審判公正性。
　㈢至對於台北市土木技師公會鑑定報告，提出相關爭議如下：
　⒈因日盛銀行堅拒假日時段，只能上班時間實施，故現場無法
    封鎖管制，於被告所有系爭3樓建物之前陽台，放水測試時
    ，鑑定現場（2樓理專室）無人看管，明顯有無法排除人為
    干擾之瑕疵，且原告與房客日盛銀行存有利害關係，無法避
    嫌。而所謂「人為干擾」進一歩詳述就是事前先用水噴灑以
    確保含水量異常，製造漏水假象，於第二階段試水量測前，
    再伺機補水俾利提高水分計讀數，進而改變測試結果之行為
    。
　⒉本案鑑定結果，研判VIP室㈨屋頂有些微滲水情形。查VIP室㈨
    屋頂滲水角落位置，由標記4-1（大梁柱）牆面、4-2（小梁
    柱）牆面及4-3（屋頂）樓版面組合而成（詳鑑定報告中附
    件六之水分計測點位置示意），如將人為因素與標記4-1（
    大梁柱）牆面、4-2（小梁柱）牆面及4-3（屋頂）樓版面之
    量測數值來綜合研判（詳鑑定報告之表一），如有相當因果
    關係之成立，將有助還原真相，釐清歸責問題，分析說明如
    下：
　⑴試水前，使用HI-520水分計（測定範圍0-12%含水率）量測，
    屬角落位置之標號4-1（大梁柱）牆面量測數值5.2、標號4-
    2（小梁柱）牆面量測數值4.7及標號4-3（屋頂）樓版面量
    測數值9.9，含水量近倍數高於前二者，查110年臺北氣象站
    逐日雨量資料，含鑑定當日（2月3日）已多日放晴未雨，說
    明非自然應是人為操作，惟有量測前用水專塗標號4-3（屋
    頂）樓版面位置才有可能。
　⑵試水靜置1小時後，使用HI-520水分計（測定範圍0-12%含水
    率）量測，屬角落位置之標號4-1（大梁柱）牆面量測數值
    由5.2下降為5.0、標號4-2（小梁柱）如面面量測數值由4.7
    上升為5.5及標號4-3（屋頂）樓版面量測數值由9.9升為11.
    2，接近測定範圍12%最高含水率，含水量近乎飽和情況下。
    同角落之牆面量測數值理應上升，結果標號4-2（小梁柱）
    牆面量測數值由4.7上升為5.5，而另標號4-1（大梁柱）牆
    面量測數值卻由5.2反下降為5.0，說明非自然應是人為操作
    。於被告3樓試水，鑑定現場（2樓理專室）無人看管時，由
    標號4-3（屋頂）樓版面順向往標號4-2（小梁柱）牆面用水
    塗抹所致，另標號4-1（大梁柱）牆面量測數值不升反降，
    可說明被告樓地板並無滲漏，且該牆面未被用水塗抹，且隨
    時間風乾而下降。
　⑶綜上可知，如本次鑑定僅依標號4-3（屋頂）樓版面之量測數
    值9.9升為11.2，研判被告有滲漏水情事，會有判斷上疏失
    。如採綜合研判方式，就可研判出本案確有人為干擾痕跡。
　㈣縱然有修復必要，然原告自行囑請專案廠商德泓有限公司評
    估製作「110年7月7日報價單」，其上雖列載修復數額為42
    萬9,450元，惟此部分明顯有違鑑定報告書結論（三）之報
    價，原告逕列為不爭執事項，亦有疑義等語置辯。並聲明：
    ⒈駁回原告之訴及其假執行之聲請。⒉如受不利之判決，願供
    擔保請准宣告免為假執行。
三、兩造不爭執之事項：
　㈠原告為系爭1、2樓建物之所有權人，系爭1、2樓建物目前出
    租予日盛銀行作為雙和分行之營業店面使用。
　㈡被告為系爭3樓建物之所有權人，且與該房屋連鄰之露台（前
    陽台）約定由被告專用。
　㈢黃立宗為門牌號碼新北市○○區○○路000號3樓之2房屋之所有權
    人，且與該房屋連鄰之露台（前陽台）約定由黃立宗專用。
四、本件兩造爭執之點為：㈠系爭2樓建物之漏水原因為何？㈡原
    告請求被告應將系爭3樓建物之約定專用露台之漏水區域加
    以修繕，確定不再漏水至原告所有之系爭2樓建物，有無理
    由？修復方法為何？㈢原告請求被告給付受損財物之修復金
    額68萬9,325元及施作臨時集水盤費用18萬9,000元，有無理
    由？茲分述如下：
　㈠系爭2樓建物之漏水原因為何？
　⒈按鑑定為調查證據方法之一種，當事人因裁判上確定事實所
    需之證據資料而行鑑定時，參照民事訴訟法第376條之1第1
    項、第326條第2項前段及第270條之1第1項第3款、第3項之
    規定，得於起訴前或訴訟進行中，就鑑定人、鑑定範圍、鑑
    定方法等事項加以合意；此種調查證據方法所定之證據契約
    ，兼有程序法與實體法之雙重效力，具紛爭自主解決之特性
    及簡化紛爭處理程序之功能。倘其內容無礙於公益，且非屬
    法院依職權應調查之事項，及不侵害法官對證據評價之自由
    心證下，並在當事人原有自由處分之權限內，基於私法上契
    約自由及訴訟法上辯論主義與處分權主義之原則，自應承認
    其效力，以尊重當事人本於權利主體與程序主體地位合意選
    擇追求訴訟經濟之程序利益（最高法院102年度台上字第246
    號判決要旨參照）。
　⒉經查，系爭2樓建物之漏水原因，經本院囑託兩造合意之台北
    市土木技師公會（下稱鑑定單位）鑑定後，依鑑定單位於11
    0年5月20日所出具之鑑定報告書第8點鑑定經過略以：「…4.
    會勘發現VIP室㈧&VIP室㈨窗框、牆面及天花板纖維板有明顯
    水痕，故針對上方三樓前陽台處試水，樓版試水分兩階段，
    第一階段為3樓落水孔試水，第二階段於3樓陽台花圃平台試
    水，於試水前先進行現況樓版、梁柱接頭等位置進行水分含
    量紀錄，其編號位置與讀數詳附件六。5.第一階段試水開始
    時間約為09:38左右，於花圃落水頭灌注水，約一小時後於1
    0:36後針對編號位置進行水分計量測及記錄拍照，量測時間
    為10:36左右，相關讀數詳詳附件六及表一所示。6.第二階
    段試水開始時間為10:54，靜置約1.0小時於12:16後進行量
    測及記錄，量測時間為12:16左右，相關讀數詳附件六及表
    一所示。表一：水分計讀數：標號3-1：試水前4.2、第一次
    試水後4.2；標號3-2：試水前4.1、第一次試水後3.5；標號
    3-3：試水前5.7、第一次試水後5.5；標號3-4：試水前4.8
    、第一次試水後4.6、第二次試水後4.5；標號3-5：試水前4
    .3、第一次試水後4.3、第二次試水後4.7；標號3-6：試水
    前4.3、第一次試水後4.6、第二次試水後4.8；標號4-1：試
    水前5.2、第二次試水後5.0；標號4-2：試水前4.7、第二次
    試水後5.5；標號4-3：試水前9.9、第二次試水後11.2。」
    （見鑑定報告第2、3頁）；以及第10點鑑定結果：「經會勘
    調查試水與水分計輔助測量結果說明如下：第一階段（落水
    孔位置）試式水結果顯示，樓版及標柱處含水量無明顯增加
    之趨勢，研判VIP室㈧屋頂無漏水情形，第二階段（3樓前陽
    台局部磁磚範圍臨外牆側）試水結果顯示，樓版含水量有增
    加之趨勢，梁柱處含水量無增加之趨勢，研判VIP室㈨屋頂有
    些微滲水情形。」（見鑑定報告第4頁）；以及第11點結論
    第1、2、3項略以：「本報告針對法院申請鑑定事項作鑑定
    。申請鑑定結論如下：㈠原告所有門牌號碼新北市○○區○○路0
    00號2樓建物，其中如原告所提出之二樓現況平面圖（如附
    件）所示VIP理財專員室所對應之天花板等空間區域有無滲
    漏潮溼等漏水情形？答：依現場會勘結果顯示VIP室㈧及VIP
    室㈨其窗框及天花板纖維板有明顯水痕，RC樓版及梁柱處有
    油漆剝落情況且樓版表面有裂缝及鋼筋外露現象，但RC樓版
    及梁柱處並無明顯潮濕漏水等跡象。㈡如有，其確切漏水位
    置及漏水原因為何？是否因被告所有門牌號碼『新北市○○區○
    ○路000號3樓』房屋之原因所造成？答：經試水測試及水分計
    量測結果顯示，僅有中和路322號2樓VIP理財專員室㈨樓版裂
    缝處於試水前後水分計讀數其含水量有增加之趨勢，其餘位
    置並無增加，試水位置位於中和區322號3樓前陽台（詳附件
    五），研判漏水原因可能為水分經由樓版裂缝傳遞下來，現
    場觀察並無明顯漏水現象但經水分計量測含水量確有增加。
    ㈢若有㈠之漏水情形，則其具體修繕漏水之方法為何？修繕之
    合理費用為何？上開修繕方法，是否需進入被告『新北市○○
    區○○路000號3樓』房屋始得進行修繕之工項為何。答：建議
    修繕漏水方式為⑴中和路322號3樓前陽台重新施作防水層及
    修補中和區322號2樓VIP理財專員室㈨鋼筋外露修補，…。」
    （見鑑定報告第4頁）。綜上可知，鑑定單位於會勘時發現
    系爭2樓建物之VIP室㈧與VIP室㈨之窗框、牆面及天花板纖維
    板有明顯水痕，故於系爭2樓建物之上方即被告所有之系爭3
    樓建物前陽台處進行試水，第一階段於3樓落水孔試水，第
    二階段於3樓前陽台花圃平台試水，並以水分計量測於試水
    前後之含水量，發現2樓VIP室㈨樓版裂縫處於試水前後水分
    計讀數其含水量有增加之趨勢，其餘位置並無增加，故研判
    漏水原因可能為水分經由樓版裂縫傳遞下來，並建議將系爭
    3樓建物之前陽台重新施作防水層以修繕漏水。從而，因系
    爭2樓建物之VIP室㈧與VIP室㈨之窗框、牆面及天花板纖維板
    ，經鑑定單位會勘後確實有明顯水痕，顯然該處曾有漏水之
    情形。而有關漏水之原因部分，經鑑定單位於被告之3樓前
    陽台處進行試水，並以水分計量測含水量後，於VIP室㈧靠RC
    柱所量測之點位分別為標號3-1、3-2、3-3，試水前與第一
    次試水後之讀數分別為4.2與4.2、4.1與3.5、5.7與5.5，於
    VIP室㈨靠RC柱所量測之點位分別為標號3-4、3-5、3-6，於
    試水前與第一次試水及第二次試水後之讀數分別為4.8與4.6
    及4.5、4.3與4.3及4.7、4.3與4.6及4.8（見鑑定報告第3、
    6-1頁），則因VIP室㈧與VIP室㈨於靠RC柱所量測點位之水分
    計讀數，在試水前後均無明顯增加之情形，甚至有減少之情
    形，足認該部分之漏水應與被告所有系爭3樓建物之前陽台
    無關。至於VIP室㈨另一側靠小梁所量測之點位分別為標號4-
    1、4-2、4-3，於試水前與第二次試水後之讀數分別為5.2與
    5.0、4.7與5.5、9.9與11.2（見鑑定報告第3、6-1頁）。則
    因標號4-2、4-3於試水前後之讀數有明顯增加之情形，且以
    位於樓版處之標號4-3所增加之讀數最大，顯然有水分自樓
    版處向下滲漏之情形。準此，本件足認系爭2樓建物之VIP室
    ㈨靠小梁部分之漏水，應係自被告所有系爭3樓建物之前陽台
    之樓版裂缝向下滲漏所導致。
　⒊至被告抗辯於3樓前陽台進行放水測試時，鑑定現場（2樓理
    專室）無人看管，明顯有無法排除人為干擾之瑕疵。且於標
    號4-3（屋頂）樓版面量測數值由9.9升為11.2，接近測定範
    圍12%最高含水率，含水量近乎飽和情況下，同角落之牆面
    量測數值理應上升，結果標號4-2（小梁柱）牆面量測數值
    由4.7上升為5.5，而另標號4-1（大梁柱）牆面量測數值卻
    由5.2反下降為5.0，說明非自然應是人為操作等云云。然依
    鑑定單位110年12月13日北土技字第1102005459號函，說明
    一略以：「…㈢…：測試期間並無可疑人士出入VIP室㈧、㈨，且
    若欲影響測試結果須於裂縫處灑水提高水分計讀數，試驗結
    果僅有一裂縫處水分計讀數有增加趨勢，他人應無法明確影
    響單一處，故可排除人為干擾。…㈤…：HI-520含水率測出11.
    2，很可能混凝土為水分浸潤的階段，故同㈣回復本鑑定為針
    對數值高底變化而進一步去判斷是否滲漏水；至於標號4-1
    之數據雖由多變至少，惟差值0.2不足1%，應可視為儀器誤
    差，即該處水分含量無變化。」（見本院卷二第127、129頁
    ）。從而，雖然被告抗辯於系爭3樓建物之前陽台進行放水
    測試時，2樓鑑定現場無人看管，明顯有無法排除人為干擾
    之瑕疵，惟被告就此並未能加以舉證以實其說，且因欲影響
    測試結果，須於裂縫處灑水提高水分計讀數，而標號4-1、4
    -2、4-3係相鄰之量測點（見鑑定報告第6-3頁），倘若真有
    灑水之情形，理應標號4-1、4-2、4-3之水分均會一併增加
    ，而標號4-1於試水前後之水分含量並無明顯變化。因此，
    足認鑑定單位於鑑定時，應無人為干擾與人為操作之情形，
    被告空言為上開臆測辯詞，難認有理。
　㈡原告請求被告應將系爭3樓建物之約定專用露台之漏水區域加
    以修繕，確定不再漏水至原告所有之系爭2樓建物，有無理
    由？修復方法為何？
　⒈按專有部分、約定專用部分之修繕、管理、維護，由各該區
    分所有權人或約定專用部分之使用人為之，並負擔其費用，
    公寓大廈管理條例第10條第1 項定有明文。又所有人對於妨
    害其所有權者，得請求除去之。民法第767 條中段分別定有
    明文。
　⒉承前所述，系爭2樓建物之VIP室㈨靠小梁部分之漏水，應係自
    被告所有系爭3樓建物之前陽台之樓版裂縫向下滲漏所導致
    ，且鑑定單位並建議將系爭3樓建物之前陽台重新施作防水
    層以修繕漏水。則因系爭3樓建物之前陽台係約定由被告專
    用，被告自應就該約定專用部分，負修繕、管理、維護之責
    任，原告就被告所約定專用之系爭3樓建物之前陽台，因樓
    版裂縫導致2樓有漏水之危害，自得請求被告除去之。而鑑
    定單位之鑑定結論針對系爭2樓建物若有漏水情形之具體修
    繕漏水之方法建議如鑑定報告第5至6頁所示之修繕內容(即
    如附件CASE1以及CASE2之修繕方法)，經核並無不當或不合
    理之處，堪值採信，從而，原告請求被告應將其所有系爭3
    樓建物之前陽台(約定被告專用露台處)，依附件CASE1以及C
    ASE2所示方法為修繕，應屬有理。
  ㈢原告請求被告給付受損財物之修復金額68萬9,325元及施作臨
    時集水盤費用18萬9,000元，有無理由？
　⒈按專有部分、約定專用部分之修繕、管理、維護，由各該區
    分所有權人或約定專用部分之使用人為之，並負擔其費用，
    公寓大廈管理條例第10條第1項定有明文。又舊屋容易漏水
    ，係屬常態，房屋所有人自應以善良管理人之注意善盡維修
    責任，倘怠於盡維修之注意，致損及其他樓層房屋，即屬過
    失侵害該區分所有權人之權利（最高法院85年台上字第1480
    號判決意旨參照）。次按因故意或過失，不法侵害他人之權
    利者，負損害賠償責任。民法第184條第1項前段定有明文。
    且負損害賠償責任者，除法律另有規定或契約另有訂定外，
    應回復他方損害發生前之原狀。第1項情形，債權人得請求
    支付回復原狀所必要之費用，以代回復原狀。同法第213條
    第1、3項亦有明文。
　⒉承前述，被告就其約定專有部分依法自應盡修繕、管理、維
    護之責，如因未盡修繕、管理、維護責任致他人受有損害，
    即有過失，應依民法第184條第1項前段、第213 條第1 、3 
    項規定負損害賠償責任與回復原狀責任。而查系爭2樓建物
    之VIP室㈨靠小梁部分之漏水，應係自被告所有系爭3樓建物
    之前陽台之樓版裂縫向下滲漏所導致，則因本件被告對於其
    約定專有之3樓前陽台未盡修繕、管理、維護責任，以致水
    分自3樓前陽台之樓版裂縫向下滲漏至2樓，故被告對於漏水
    而造成系爭房屋2樓之損害，自應負損害賠償責任與回復原
    狀責任。又參諸鑑定報告第十一點第㈣項：「原告所有前開
    房屋本身因漏水所造成之損害（例如油漆剝落、裝潢受損等
    ）之具體修繕方法及合理費用為何？（請列出各項修復細項
    ）？答：經試水結果以針對樓版裂缝及鋼筋外露鏽蝕進行修
    繕。項次1：裂缝修補（W=10cm）、數量1.1m、單價500元、
    複價5,500元；項次二：油漆修補、數量16.2㎡、單價300元
    、複價4,860元。小計10,360元。其他1式829元、管理費1式
    1,036元。合計12,225元。」（見鑑定報告第6頁）；以及鑑
    定單位110年12月13日北土技字第1102005459號函，說明一
    略以：「㈠有關鑑定報告書第6頁結論㈣以下、編列修復費用1
    萬0,360元（加計管理費等1萬2,225元）乙節；請問，貴會
    所列『裂縫修補費用5,500元；單價500元/公尺、數量1.1公
    尺』及『油漆修補費用4,860元；單價300元/平方公尺、數量1
    6.2平方公尺』工項有關施作單價、施作面積之或定依據為何
    ？另施作範圍是否僅涵蓋VIP室㈧、VIP室㈨兩個房間的天花板
    ，而沒有將房間遭受水損之牆壁、窗框等納入（對照鑑定報
    告書第5-2、5-3、5-6頁之現況拍攝照片）？如是，原因為
    何？鑑定人說明：各工項施作單價皆參考"公共工程價格資
    料庫"，並考量原物料價格上漲所訂之施作單價；施工範圍
    為經現場試水及水分計數據結果顯示，僅有VIP室㈨天花板含
    水量有增加之趨勢，而窗框及臨外牆處含水量並無增加，鑑
    定結果研判3F露臺影響範圍僅有VIP室㈨天花板，而樓版裂縫
    產生多屬地震導致而成，不可完全究責於3F住戶，故僅針對
    裂縫進行修補並施作3F露臺防水工程。㈡承上述，貴會鑑定
    報告書結論㈠以下、既已判定VIP室㈧、VIP室㈨兩個房間之『窗
    框』、『天花板』、『RC樓版』、及『梁柱』等多處遭受漏水毁損
    之事實；則此等受損位置是否均已在前開結論㈣編列1萬2,22
    5元修復費用之施作範圍内？又此修復費用（含施作單價）
    是否按照一般市場行情，或貴會另有認定標準？鑑定人說明
    ：修復費用僅針對影響範圍進行估價，其費用單價皆參考"
    公共工程價格資料庫"，並考量原物料價格上漲所訂之施作
    單價。」（見本院卷二第127、129頁）。由是可知，鑑定單
    位經現場試水及水分計數據結果顯示，僅有VIP室㈨天花板含
    水量有增加之趨勢，而窗框及臨外牆處含水量並無增加，鑑
    定結果研判被告所有之3F露台影響範圍僅有VIP室㈨天花板部
    分，故修復費用僅針對影響範圍進行估價，且其費用單價皆
    參考行政院公共工程委員會之公共工程價格資料庫，鑑定修
    復費用合計1萬2,225元。從而，系爭2樓建物之VIP室㈧與VIP
    室㈨靠RC柱所量測點位之水分計讀數，於試水前後均無明顯
    增加之情形，甚至有減少之情形，足認該部分之漏水應與被
    告所有系爭3樓建物之前陽台無關，惟就VIP室㈨另一側靠小
    梁所量測點位之水分計讀數於試水前後之讀數有明顯增加之
    情形，顯然有水分自樓版處向下滲漏之情形，故得認系爭2
    樓建物之VIP室㈨靠小梁部分之漏水，係自被告所有系爭3樓
    建物之前陽台之樓版裂縫向下滲漏所導致，因此，系爭2樓
    建物縱然VIP室㈧與VIP室㈨靠RC柱之樓版、牆面、柱面、梁面
    有漏水受損之痕跡，惟經試水前後各該位置之水分計讀數並
    無明顯增加之情形，即該漏水受損無法認定與被告所有系爭
    3樓建物之前陽台無關，故難認被告就該部分之損害亦應負
    賠償之責任，則本件被告僅應就系爭2樓建物之VIP室㈨靠小
    梁部分之漏水損害負賠償責任。而參以本件鑑定單位就2樓V
    IP室㈨之修復費用進行估價，其費用單價並參考行政院公共
    工程委員會之公共工程價格資料庫，並查無其他不合理之處
    ，故鑑定單位就該部分所鑑定之修復費用為合計1萬2,225元
    ，應屬合理。準此，本件原告得請求被告賠償漏水損害之金
    額應為1萬2,225元。
　⒊另原告主張在108年8月間委請格記公司針對前揭牆壁剝落、
    壁癌等受損情狀進行修繕費用之估算，核計須支出68萬9,32
    5元，且因漏水情狀迄今仍持續發生，為避免漏水、壁癌毁
    損情況持續惡化，在樓上漏水原因完全修復以前，僅能採取
    暫時收攏漏水之工法（即在2樓天花板内施作集水盤）暫緩
    漏水情狀，需花費18萬9,000元，故得請求被告賠償上開損
    害等云云，業據提出格記公司之估價單為證（見本院卷一第
    79、81頁）。然因被告僅應就系爭2樓建物之VIP室㈨靠小梁
    部分之損害負賠償之責任，且該部分經合理估價之修復金額
    為1萬2,225元，業如前述。惟查原告所提出之估價單68萬9,
    325元，係針對所有漏水損害之修復費用，而非僅限2樓VIP
    室㈨之損害，故原告請求被告依格記公司之估價單給付68萬9
    ,325元，難認有理。至於原告另請求於漏水原因完全修復以
    前，僅能採取暫時收攏漏水之工法（即在2樓天花板内施作
    集水盤）暫緩漏水情狀，需花費18萬9,000元部分，則因系
    爭2樓建物之VIP室㈨靠小梁部分之漏水，確係因系爭3樓建物
    之前陽台樓版裂縫漏水有關，於系爭3樓建物之前陽台樓版
    裂縫修復以前仍有漏水之可能，故原告應得請求該處天花板
    内施作集水盤之費用。從而，依格記公司之報價單，每1處
    施作集水盤之施作費用為1萬5,000元，加計營業稅後為1萬5
    ,750元（計算式：15,000×1.05＝15,750），故原告此部分得
    請求之金額為1萬5,750元。
　⒋綜上，本件原告得請求之金額為漏水所造成損害之修復費用1
    萬2,225元，與系爭3樓建物之前陽台樓版漏水修復前之施作
    集水盤費用1萬5,750元，共計2萬7,975元（計算式：12,225
    ＋15,750＝27,975）。　　
五、綜上所述，系爭2樓建物其中VIP室㈨靠小梁部分之漏水，應
    係自被告之系爭3樓建物之前陽台之樓版裂縫向下滲漏所導
    致，且因系爭3樓建物之前陽台係約定由被告專用，被告自
    應就該約定專用部分，負修繕、管理、維護之責任，則原告
    針對導致漏水之該部分依民法第767條第1項中段排除妨害之
    物上請求權規定，請求被告修復漏水以及依民法第184條第1
    項前段請求被告負損害賠償責任，尚屬有據。從而，原告請
    求㈠被告應將其所有系爭3樓建物之前陽台(約定被告專用露
    台處)，依附件CASE1以及CASE2所示之方法為修繕；以及㈡被
    告應給付原告27,975元，暨自起訴狀繕本送達翌日起（即10
    8年9月28日，見本院卷一第93頁）至清償日止按週年利率5%
    計算之利息，為有理由，應予准許。逾此範圍之請求，為無
    理由，應予駁回。至本判決所命給付之金額未逾500,000元
    ，依民事訴訟法第389條第1項第5款規定，應依職權宣告假
    執行，至原告就敗訴部分陳明願供擔保聲請宣告假執行，因
    訴之駁回而失所依據，不予准許，應予駁回；另被告就原告
    勝訴部分陳明願供擔保，聲請宣告免為假執行，合於法律規
    定，爰酌定相當之擔保金額宣告之。
六、本件事證已臻明確，兩造其餘攻擊、防禦方法及未經援用之
    證據，經本院審酌後認對判決結果不生影響，爰不一一論列
    ，附此敘明。
七、訴訟費用負擔之依據：民事訴訟法第79條。 
中　　華　　民　　國　　111 　年　　4 　　月　　29　　日
                  民事第一庭    法　官　張惠閔
以上正本係照原本作成。
如對本判決上訴，須於判決送達後20日內向本院提出上訴狀。如
委任律師提起上訴者，應一併繳納上訴審裁判費。
中　　華　　民　　國　　111 　年　　4 　　月　　29　　日
                                書記官　林沂㐵